臺灣高等法院刑事判決　　　　　　　　93年度上訴字第3464號
上 　訴　 人
即 　被　 告　丙○○
上 　訴　 人
即 　被 　告　丁○○
上列二人共同
選任辯 護 人　楊政雄律師
　　　　　　　簡維能律師
上 　訴 　人
即 　被 　告　己○○
上 　訴　 人
即 　被 　告　辛○○
上列二人共同
選 任 辯護人　余西鈞律師
上 　訴 　人
即 　被 　告　甲○○
上列上訴人因竊盜等案件，不服臺灣士林地方法院92年度訴字第
617號，中華民國93年8月26日第一審判決（起訴案號：臺灣士林
地方法院檢察署92年度偵字第8661號），提起上訴，本院判決如
下：
    主  文
上訴駁回。
    事  實
一、己○○前於民國九十年間，因偽造文書案件，經臺灣臺北地
    方法院判處有期徒刑四月確定，於九十年八月七日易科罰金
    執行完畢，竟不知悔改，與丙○○、辛○○、丁○○、甲○○（以下稱己○○等五人），共同基於意圖為自己不法所有
    之概括犯意，結夥五人、由丙○○攜帶所有之客觀上足供兇
    器使用之附表二編號一至八之工具，及非屬兇器如附表二編
    號九至十一之手套及手提袋等，由辛○○、己○○、甲○○
    共乘由辛○○駕駛之車牌號碼三Ｅ—００七號營業用小客車
    ，丙○○、丁○○則共乘由丁○○所駕駛之車牌號碼ＥＵ—
    五五七三號自用小客車，連續於如附表一所示之時間、地點
    ，以如附表二編號一至八所示客觀上具有危險性可供兇器使
    用之工具，由丙○○、己○○負責下手破壞如附表一所示庚○○、壬○○、乙○○、戊○○等人所有車輛之車窗後（毀
    損庚○○、乙○○車輛部分，業據庚○○、乙○○提出告訴
    ；毀損壬○○、戊○○車輛部分，未據壬○○、戊○○告訴
    ），進入車內竊取如附表一所示之財物，辛○○、丁○○、
    甲○○則負責把風及將竊得汽車零件打包並搬運至辛○○所
    有之車牌號碼三Ｅ—００七號營業用小客車藏放。嗣經警於
    92 年9月21日凌晨4 時50分許，在臺北市○○區○○路與金
    龍路口附近，因發現上開兩部車輛併排停放容有可疑，乃向
    前盤查，並扣得如附表一所示竊得之財物及如附表二所示之
    工具，經辛○○於該管警員查悉前開犯罪事實及犯人之前，
    主動告知犯罪事實，願接受裁判，因而查悉上情。
二、案經被害人庚○○、乙○○訴由臺北市政府警察局內湖分局
    報告臺灣士林地方法院檢察署檢察官偵查起訴。
    理  由
一、認定犯罪事實所憑證據和理由：
（一）右揭犯罪事實，業據被告己○○等五人於偵查、原審及本
      院審理中均坦承不諱（偵卷第133頁至第135頁、原審卷第
      192頁至第193頁、本院卷第83頁至第84頁），核與被害人
      庚○○、壬○○、乙○○、戊○○於警詢中所指訴之車內
      物品遭竊之情節相符（偵卷第51頁至第53頁、第47頁至第
      49頁、第50頁、第54頁），並有康寧派出所贓物領回收據
      四紙及作案工具及失竊物品照片25張在卷可憑（偵卷第83
      頁至至第86頁、第106頁至第118頁），復有扣案之附表二
      之工具可證，足認被告己○○等五人之自白與事實相符。
（二）按刑法第321條第1項第3 款之攜帶兇器竊盜罪，係以行為
      人攜帶兇器竊盜為其加重條件，此所謂兇器，其種類並無
      限制，凡客觀上足對人之生命、身體、安全構成威脅，具
      有危險性之兇器均屬之，且祇須行竊時攜帶此種具有危險
      性之兇器為已足，並不以攜帶之初有行兇之意圖為必要，
      有最高法院79年度臺上字第5253號判例意旨可查。查扣案
      之附表二編號一至八之工具，均係金屬製品，質硬而型尖
      ，自屬堅硬無比之利器，如用於行兇，依一般社會通念，
      均足以危害他人生命、身體之安全，而具有危險性，自屬
      兇器無訛。被告丙○○雖以上開工具為伊平日修理機車所
      使用，當日也未將全部工具帶離車輛等語置辯，揆諸首揭
      判例，仍無礙於構成本款加重條件之認定。
（三）又按刑法第321條第1項第1 款之夜間侵入住宅竊盜罪，其
      所謂之「住宅」，乃指人類日常居住之場所而言，公寓、
      大樓等集合式之住宅亦屬之，至於公寓、大樓樓下之樓梯
      間以及地下停車場，就整體而言，仍為該公寓、大樓之集
      合式住宅之一部分，而有密切不可分之關係（最高法院76
      年台上字第2976號判例可資參照）。經查：附表一編號三
      、四之停車場，乃係位在大湖國宅地下室之附屬停車場，
      為被害人乙○○於警詢中所陳明（見偵卷第55頁），是被
      告己○○等五人就附表一編號一、二所示犯行，係犯刑法
      第321條第1項第3款、第4款之結夥三人以上、攜帶兇器竊
      盜罪；就附表一編號三、四所示犯行，係於夜間侵入屬於
      集合式住宅一部之地下室停車場，自應成立刑法第321 條
      第1項第1款、第3款、第4款之結夥三人以上、攜帶兇器、
      於夜間侵入住宅竊盜罪。
    綜上所述，本件事證明確，被告己○○等五人之犯行，洵堪
    認定。
二、論罪：
(一)被告己○○等五人就附表一之犯行，有犯意聯絡及行為分擔
    ，應論以共同正犯。被告己○○等五人所為附表一所示多次
    竊盜行為，時間緊接，方法相同，所犯構成要件雖有刑法第
    321條第1項第3款、第4款結夥三人以上、攜帶兇器竊盜罪和
    刑法第321條第1項第1款、第3款、第4款結夥三人以上、攜
    帶兇器、於夜間侵入住宅竊盜罪之別，構成裁判上一罪之連
    續犯，應依刑法第56條規定，以所犯之加重條件及竊得財物
    較多者，以情節較重之附表一編號四之刑法第321條第1項第
    1、3、4款之結夥三人、攜帶兇器、夜間侵入住宅竊盜罪論
    ，並加重其刑。被告己○○等五人打破附表一編號一、三之
    被害人庚○○、乙○○所有車輛車窗之目的，在於竊取車內
    物品，所犯毀損罪與加重竊盜罪之間，有方法結果之牽連關
    係，應從一重之加重竊盜罪處斷。
(二)次按，刑法第322 條規定以竊盜為常業之罪，係指以竊盜為
    職業者而言，不以行竊次數為標準，苟非以行竊為謀生之職
    業，縱有多次行竊，仍難以常業竊盜論擬，最高法院著有30
    年上字第328 號判例參照。公訴人認被告己○○夥同丙○○
    、辛○○共組竊盜集團（下稱被告己○○等三人），共同意
    圖為自己不法所有，並基於以犯竊盜罪為常業之犯意聯絡，
    自九十二年七月中旬某日起至九十二年九月二十一日止，先
    後在臺北縣新莊市、三重市、臺北市士林區、大安區等地，
    由辛○○駕駛車牌號碼三Ｅ—００七號營業用小客車，搭載
    丙○○、己○○尋找凌志廠牌之轎車，共同竊取不詳年籍車
    主所有凌志廠牌自用小客車內之儀表板、置物盒、行車電腦
    、音響、安全氣囊、方向盤、線路器等汽車零件，得手後均
    銷贓販售予年籍姓名不詳，綽號「阿明」之男子，所得款項
    平均瓜分，花用殆盡，因認被告己○○等三人有以竊盜賴以
    維生，而應依同法第322 條之常業竊盜罪處斷。惟查，檢察
    官所指被告己○○等三人自九十二年七月中旬某日起至九十
    二年九月二十一日止竊盜犯行，業經認定非被告己○○等三
    人所為（詳如後述），而被告己○○平日係以作板模為業，
    丙○○則係從事五金、鋼索、水管接頭等工作，被告辛○○
    於遭查獲一個月前在經營洗衣店、五金行，因為照顧祖父才
    至臺北開計程車等情，業據其等於原審審理中自承無訛，而
    本案之卷證資料，尚無被告等恃竊盜犯行以為生之證據，且
    被告己○○等三人亦否認其以竊盜為常業，稱當時其有其他
    工作等語，並提出其在職證明書在卷可稽，是被告所為，應
    非構成刑法第322 條之常業竊盜罪，然公訴人起訴被告涉犯
    前揭竊盜犯行之基本事實既屬相同，起訴法條應予變更。
(三)再按刑法第62條所謂自首，祇以犯人在犯罪未發覺前，向該
    管公務員申告犯罪事實，而受裁判為已足，並不以使用自首
    字樣為必要。經查，被告辛○○經警逮捕後，即在前開犯罪
    事實經警發覺前，於九十二年九月二十一日上午五點許警詢
    時，帶同司法警察前往附表一所示犯罪地點，指明失竊車輛
    ，嗣後始有一名女性被害人至康寧派出所報案，至其餘三名
    被害人則係司法警察依據車號查得車主資料，方接獲通知至
    派出所製作筆錄之情，此經證人即查獲員警丁亦芸於原審到
    庭結證甚詳（見原審卷第198頁至第199頁），雖證人丁亦芸
    於檢察官反詰問時另證稱因被告辛○○所駕駛車輛上之物品
    ，均雜亂地放在一起，以垃圾袋包裝，並未整齊排放，且接
    線均被扯斷，依其經驗，認為被告辛○○所持有者乃係贓物
    ，所犯之罪名為竊盜罪等語（見原審卷第200頁至第201頁）
    ，然辯護人於對證人丁亦芸進行主詰問時，證人丁亦芸即先
    明確證稱：帶被告到派出所時並不知道被告涉犯何罪名。是
    辛○○告訴伊之後，才知道他們所犯的是竊盜罪。」（見原
    審卷第199 頁），再參以被告辛○○持有贓物之原因所在多
    端，並不以竊盜所得為唯一來源，是證人丁亦芸對於被告辛○○犯竊盜罪乙節，尚難謂已發覺，被告辛○○自行引領司
    法警察至犯罪地點指出被害車輛，並於同日警詢時坦承犯罪
    行為而接受裁判，符合自首要件，應依刑法第62條前段減輕
    其刑，並先加後減。至於其餘被告四人，則係因該名女性被
    害人至警局報案後才坦認犯罪，經證人丁亦芸證述明確（見
    原審卷第201 頁），尚無適用刑法第62條前段自首之規定減
    輕其刑之餘地，併予敘明。末查被告己○○有如事實欄所載
    之論罪科刑紀錄，有本院被告全國前案紀錄表在卷可按，其
    於有期徒刑執行完畢五年內，再犯本件有期徒刑以上之罪，
    為累犯，應依刑法第47條之規定，遞加重其刑。
三、上訴駁回的理由：
    原審經詳查，以被告罪證明確，適用上開規定，並審酌被告
    己○○等五人均值青壯，不思以正當途徑累積財富，竟有計
    畫攜帶兇器、侵入他人住宅停車場之方式，並自台北市士林
    區至內湖區，選擇高級進口轎車拆解零件以獲取財物，造成
    被害人心理恐慌及經濟損失甚鉅，具有集團性質之犯罪行為
    ，誠不足取，亦非偶發初犯，自不宜從輕量處刑責；並援引
    刑法第28條、第56條、第321條第1項第1款、第3款、第4 款
    、第354條、第55條、第47條、第62條前段、第38條第1項第
    2 款之規定，及審酌被告素行、犯罪之動機、手段、犯罪所
    生之損害、犯罪後態度等一切情狀，量處己○○有期徒刑一
    年二月、丙○○有期徒刑一年、丁○○有期徒刑十月、甲○○有期徒刑十月、辛○○有期徒刑八月；扣案之附表二之工
    具，為被告丙○○所有，業據被告丙○○坦承在卷，且為供
    犯本件加重竊盜罪所用之物，應依刑法第38條第1項第2款宣
    告沒收；經核原判決認事用法，並無違誤，且量刑亦屬妥適
    。被告等五人提起上訴指摘原審量刑過重云云，為無理由，
    應予駁回。
四、不另諭知無罪部分：
(一)公訴意旨另以：
    被告己○○夥同丙○○、辛○○共組竊盜集團，共同意圖為
    自己不法所有，並基於以犯竊盜罪為常業之犯意聯絡，除前
    開犯罪事實部分外，另自九十二年七月中旬某日起至九十二
    年九月二十一日止，先後在臺北縣新莊市、三重市、臺北市
    士林區、大安區等地，由辛○○駕駛車牌號碼三Ｅ—００七
    號營業用小客車，搭載丙○○、己○○尋找凌志廠牌之轎車
    ，共同竊取不詳年籍車主所有凌志廠牌自用小客車內之儀表
    板、置物盒、行車電腦、音響、安全氣囊、方向盤、線路器
    等汽車零件，得手後均銷贓販售予年籍姓名不詳，綽號「阿
    明」之男子，所得款項平均瓜分，花用殆盡，因認被告己○○等三人涉犯刑法第322條之常業竊盜罪嫌等語。
(二)本件公訴人起訴事實認被告己○○等三人涉有常業竊盜罪嫌
    ，係以被告己○○等三人於警詢、偵訊及原審羈押訊問時所
    為之自白為主要論據。
(三)惟被告己○○等三人除坦承附表一之四件犯行外，堅詞否認
    有何常業竊盜之犯行，被告丙○○辯稱：於警詢中因遭刑求
    方為自白，另外在偵訊及法官為羈押訊問時所為之自白，是
    因為怕如不繼續承認會遭警局另外借提出去刑求等語；被告
    辛○○則以警詢筆錄是警察拿被告丙○○之筆錄給伊照抄簽
    名，因第一次犯罪會怕，所以在檢察官及法官前才都會承認
    等語置辯；被告己○○則以警詢筆錄也是警察拿被告丙○○
    之筆錄給伊照抄簽名，因為警察說承認就可以交保，才會在
    檢察官及法官前坦承等語資為辯解等語。
(四)經查：
 1、被告己○○等三人於警詢時所為之自白，業據公訴人於原審
    審理時當庭表明捨棄作為主張被告己○○等三人涉犯常業竊
    盜罪之論據（見原審卷第83頁），合先敘明。
 2、按共犯或相牽連案件等彼此具利害關係之共同被告不利於己
    之陳述，固得採為其他共同被告犯罪之證據，惟此項不利之
    陳述，須無瑕疵可指，而就其他方面調查，又與事實相符，
    始得採為其他共同被告犯罪事實之認定。其目的，乃欲以補
    強證據擔保共犯或共同被告自白之真實性，以避免錯誤之裁
    判，故以補強證據之存在，限制自白在證據上之價值，尚不
    得以共犯間之自白，作為相互補強之唯一證據，故刑事訴訟
    法第156條第2項特為規定：「被告或共犯之自白，不得作為
    有罪判決之唯一證據，仍應調查其他必要之證據，以察其是
    否與事實相符。」
 3、經核本案卷內並無檢察官認被告己○○等人除前開犯罪事實
    部分外，另自九十二年七月中旬某日起至九十二年九月二十
    一日止，在臺北縣新莊市、三重市、臺北市士林區、大安區
    等地，所竊凌志廠牌汽車之相關車籍資料，以供法院查明。
    且本案扣得之汽車零件，均各為被害人庚○○、壬○○、乙○○及戊○○所領回，並未查得被告己○○等三人持有其他
    被害人所有之贓物。是本件除被告己○○等三人於偵查及原
    審羈押訊問時所為之自白外，並無積極證據足資證明被告己○○等三人確有公訴人所指前揭犯行，自不得以之作為認定
    被告犯罪之唯一證據。惟此部分與起訴判決有罪部分，公訴
    人認有實質上一罪關係，爰就此部分不另為無罪之諭知。
五、適用的法律：
    刑事訴訟法第368條。
本案經檢察官黃東焄到庭執行職務。
中　　華　　民　　國　　94　　年　　2 　　月　　4 　　日
　　　　　　　　　刑事第九庭    審判長法　官  陳 祐 治
　　　　　　　　　　　　　　　　　　  法　官  王 炳 梁
　　　　　　　　　　　　　　　　　　  法　官  陳 晴 教
以上正本證明與原本無異。
不得上訴。
                                      書記官  郭 台 發
中　　華　　民　　國　　94　　年　　2 　　月　　4 　　日
附錄：本案論罪科刑法條全文
刑法第321條第1項：
犯竊盜罪而有左列情形之一者，處六月以上、五年以下有期徒刑
  一  於夜間侵入住宅或有人居住之建築物、船艦或隱匿其內而
      犯之者。
  二  毀越門扇、牆垣或其他安全設備而犯之者。
  三  攜帶兇器而犯之者。
  四  結夥三人以上而犯之者。
  五  乘火災、水災或其他災害之際而犯之者。
  六  在車站或埠頭而犯之者。
刑法第354條：
毀棄、損壞前二條以外之他人之物或致令不堪用，足以生損害於
公眾或他人者，處二年以下有期徒刑、拘役或五百元以下罰金。
附表一
┌──┬─────┬────────┬───┬────┬────────┐
│編號│時間　　　│地點　　　　　　│被害人│車輛車號│竊得財物　　　　│
├──┼─────┼────────┼───┼────┼────────┤
│一　│九十二年九│臺北市士林區中社│庚○○│七Ｄ—三│音響一組、行車電│
│　　│月二十一日│路一段一一巷口　│　　　│八八三　│腦一組、儀表板一│
│　　│凌晨一時許│　　　　　　　　│　　　│　　　　│組、方向盤一個內│
│　　│　　　　　│　　　　　　　　│　　　│　　　　│含安全氣囊、行車│
│　　│　　　　　│　　　　　　　　│　　　│　　　　│控制器一個、線路│
│　　│　　　　　│　　　　　　　　│　　　│　　　　│器一組、排檔頭一│
│　　│　　　　　│　　　　　　　　│　　　│　　　　│個。　　　　　　│
│    │          │                │      │        │　              │
├──┼─────┼────────┼───┼────┼────────┤
│二　│九十二年九│臺北市士林區中社│壬○○│二Ａ—二│汽車音響一組、儀│
│　　│月二十一日│街二段三五巷口　│　　　│五九六　│表板一組、行車電│
│　　│凌晨二時許│　　　　　　　　│　　　│　　　　│腦一組、方向盤一│
│　　│　　　　　│　　　　　　　　│　　　│　　　　│個內含安全氣囊、│
│　　│　　　　　│　　　　　　　　│　　　│　　　　│副駕駛座安全氣囊│
│　　│　　　　　│　　　　　　　　│　　　│　　　　│一個、線路器一組│
│　　│　　　　　│　　　　　　　　│　　　│　　　　│、上置物盒一個、│
│    │          │                │      │        │駕駛執照一張。  │
├──┼─────┼────────┼───┼────┼────────┤
│三　│九十二年九│臺北市內湖區成功│乙○○│二Ｄ—五│汽車音響一組、儀│
│　　│月二十一日│路五段六０號大湖│　　　│八八二　│表板一組、行車電│
│　　│凌晨三時許│國宅地下二樓停車│　　　│　　　　│腦一組、方向盤一│
│　　│　　　　　│場第三０三號停車│　　　│　　　　│個含安全氣囊、副│
│　　│　　　　　│格　            │　　　│　　　　│駕駛座安全氣囊一│
│　　│　　　　　│　              │　　　│　　　　│個、行車控制器一│
│　　│　　　　　│　              │　　　│　　　　│個。　　　　　　│
│    │          │                │      │        │　              │
├──┼─────┼────────┼───┼────┼────────┤
│四　│九十二年九│臺北市內湖區成功│戊○○│七Ｃ—三│汽車音響一組、儀│
│　　│月二十一日│路五段六０號大湖│　　　│一九八　│表板一組、行車電│
│　　│凌晨三時許│國宅地下二樓停車│　　　│　　　　│腦一組、方向盤一│
│　　│　　　　　│場第二八五號停車│　　　│　　　　│個含安全氣囊、副│
│　　│　　　　　│格　            │　　　│　　　　│駕駛座安全氣囊一│
│　　│　　　　　│　              │　　　│　　　　│個、排檔頭一個、│
│　　│　　　　　│　              │　　　│　　　　│上置物盒一個。　│
│    │          │                │      │        │　              │
└──┴─────┴────────┴───┴────┴────────┘
附表二
┌──┬────────┬──┬──┬─────────────────┐
│編號│工具名稱　　　　│單位│數量│客觀上是否具有危險性可供兇器使用　│
├──┼────────┼──┼──┼─────────────────┤
│一　│剪刀　　　　　　│支　│二　│是　　　　　　　　　　　　　　　　│
├──┼────────┼──┼──┼─────────────────┤
│二　│電動鑽　　　　　│支　│二　│是　　　　　　　　　　　　　　　　│
├──┼────────┼──┼──┼─────────────────┤
│三　│萬用套筒　　　　│組　│二　│是　　　　　　　　　　　　　　　　│
├──┼────────┼──┼──┼─────────────────┤
│四　│六角板手　　　　│支　│五　│是　　　　　　　　　　　　　　　　│
├──┼────────┼──┼──┼─────────────────┤
│五　│螺絲起子　　　　│支　│六　│是　　　　　　　　　　　　　　　　│
├──┼────────┼──┼──┼─────────────────┤
│六　│多功能螺絲起子　│組　│二　│是　　　　　　　　　　　　　　　　│
├──┼────────┼──┼──┼─────────────────┤
│七　│老虎鉗　　　　　│支　│二　│是　　　　　　　　　　　　　　　　│
├──┼────────┼──┼──┼─────────────────┤
│八　│鉗子　　　　　　│支　│二　│是　　　　　　　　　　　　　　　　│
├──┼────────┼──┼──┼─────────────────┤
│九　│手電筒　　　　　│支　│二　│否　　　　　　　　　　　　　　　　│
├──┼────────┼──┼──┼─────────────────┤
│十　│手套　　　　　　│支　│九　│否　　　　　　　　　　　　　　　　│
├──┼────────┼──┼──┼─────────────────┤
│十一│手提袋　　　　　│個　│一　│否　　　　　　　　　　　　　　　　│
└──┴────────┴──┴──┴─────────────────┘
